【裁判字號】    92,上易,1506
【裁判日期】    920924
【裁判案由】    違反商標法等
【裁判全文】
台灣高等法院台中分院刑事判決                  九十二年度上易字第一五六號
    上  訴  人
    即  被  告  丁○○
                丙○○
    共      同
    選任辯護人  吳莉鴦
右上訴人因違反商標法等案件，不服臺灣台中地方法院九十二年度易字第八六六號中
華民國九十二年六月二十六日第一審判決（起訴案號：臺灣台中地方法院檢察署九十
二年度偵字第二五七七號），提起上訴，本院判決如左：
    主      文
原判決撤銷。
丙○○共同意圖欺騙他人，於同一商品，使用相同於他人註冊商標之圖樣，處有期徒
刑捌月。扣案之金門三十八度特級高梁酒私酒壹佰貳拾瓶（含送驗壹瓶）、金門五十
八度特級高梁酒陸箱（合計柒拾貳瓶，含送驗壹瓶）、包裝紙箱貳拾捆（合計肆佰個
）、防偽標籤貳仟張、偽造「金門五十八度特級高梁酒」商標壹仟貳佰張、偽造「金
門三十八度特級高梁酒」商標壹仟貳佰張、塑膠瓶塞貳仟個，均沒收。
丁○○共同意圖欺騙他人，於同一商品，使用相同於他人註冊商標之圖樣，處有期徒
刑伍月，如易科罰金以參佰元（即新台幣玖佰元）折算壹日。扣案之金門三十八度特
級高梁酒私酒壹佰貳拾瓶（含送驗壹瓶）、金門五十八度特級高梁酒陸箱（合計柒拾
貳瓶，含送驗壹瓶）、包裝紙箱貳拾捆（合計肆佰個）、防偽標籤貳仟張、偽造「金
門五十八度特級高梁酒」商標壹仟貳佰張、偽造「金門三十八度特級高梁酒」商標壹
仟貳佰張、塑膠瓶塞貳仟個，均沒收。
    事      實
一、丙○○、丁○○平日係以回收空酒瓶為業，明知姓名年籍不詳綽號「王仔」之成
    年男子所提供之金門高梁酒係屬私酒，而如附表編號一、二、三所示金門高梁酒
    之商標及圖樣及如附表編號四所示之金門酒廠實業股份有限公司標章，係經金門
    酒廠實業股份有限公司依法向經濟部中央標準局（現改制為智慧財產局）申請註
    冊取得商標專用權，核准使用於高梁酒等各種酒類，並為相關大眾所共知之著名
    商標，如附表編號一所示之商標專用權期間為民國九十一年一月十六日起至九十
    六年八月三十一日止，如附表編號二所示之商標專用權期間為九十一年九月十六
    日起至一百０一年九月十五日止，如附表編號三所示之商標專用權期間為八十九
    年十二月一日起至九十九年十一月三十日止，如附表編號四所示之標章專用權期
    間為八十九年一月十六日起至九十九年一月十五日止，其於商標專用期間內享有
    禁止他於相同或類似商品為相同或類似使用之排他性權利，目前仍在商標權專用
    期間，竟與姓名年籍不詳綽號「王仔」之成年男子，基於共同販賣以偽造金門高
    梁酒商標、標章名義之私酒以營利之犯意聯絡，意圖欺騙他人，於九十一年十二
    月間，由丙○○、丁○○負責提供空酒瓶及塑膠瓶塞，而姓名年籍不詳綽號「王
    仔」之成年男子負責提供含有偽造如附表編號一、二、三所示之商標圖樣及如附
    表編號四所示之標章圖樣之金門特級高梁酒私酒、偽造含有如附表編號三所示之
    商標圖樣及如附表編號四之標章圖樣之包裝紙箱、偽造含有如附表編號四所示之
    標章圖樣之防偽標籤、偽造含有如附表編號二、三所示之商標圖樣及如附表編號
    四所示之標章圖樣之「金門特級高梁酒」商標、偽造含有如附表編號一、二、三
    所示之商標圖樣及如附表編號四所示之標章圖樣之「金門三十八度高樑酒」商標
    等物，交由丙○○、丁○○在臺中縣潭子鄉○○路○段八九巷七三號其住處，將
    前開裝填好之私酒黏貼上偽造「金門特級高梁酒」、「金門三十八度高梁酒」之
    商標及防偽標籤後裝箱，並於九十一年十二月間某日出售予鄭順福五箱（六十瓶
    ）以資牟利。嗣於九十二年一月十七日九時三十分許，在臺中縣潭子鄉○○路○
    段八九巷七三號，經行政院海岸巡防署人員會同金門酒廠實業股份有限公司臺中
    分公司之人員持搜索票，搜索查獲，並當場扣得姓名年籍不詳綽號「王仔」之成
    年男子所有提供予丙○○、丁○○出售使用之金門三十八度特級高梁酒私酒一百
    二十瓶、金門特級高梁酒六箱（合計七十二瓶）、包裝紙箱二十捆（合計四百個
    ）、防偽標籤二千張、偽造「金門特級高梁酒」商標一千二百張、偽造「金門三
    十八度特級高梁酒」商標一千二百張及丙○○、丁○○所有之塑膠瓶塞二千個。
二、案經行政院海岸巡防署海洋巡防總局第三海巡隊移送臺灣臺中地方法院檢察署檢
    察官偵查起訴。
    理      由
一、訊據被告丙○○坦承於前揭時地出售上開私酒予鄭順福之事實，雖與被告丁○○
    均矢口否認有何違反商標法及菸酒管理法之犯行，被告丙○○辯稱：查獲之偽酒
    等物品，均係姓名年籍不詳綽號「王仔」之成年男子所寄放，並非伊所有，伊平
    日係以收集酒店之空酒瓶，清洗乾淨後，再行出售為業，姓名年籍不詳綽號「王
    仔」之成年男子以每瓶十五元之代價，向伊收購五千瓶空酒瓶，姓名年籍不詳綽
    號「王仔」之成年男子尚未給付空瓶費用，當初向他催討時，姓名年籍不詳綽號
    「王仔」之成年男子即將查獲物品寄放在伊處，至於基隆查獲部分，伊僅係受姓
    名年籍不詳之成年男子「林先生」之委託，以六千元之代價，代為送貨與證人江
    明恆而已，其他並不知情云云；被告丁○○辯稱：伊僅係與哥哥即被告丙○○一
    道前往酒店收集空酒瓶，其他事情均不知情云云。另被告丙○○上訴意旨略以：
    I伊係從事空瓶回收再清洗出售業者，由相關單位搜索並未查獲相關器具、原料
    ，足見伊未從事私酒之製造。II海巡隊在伊住處查獲之酒類及商標、防偽標籤、
    紙箱等，均為綽號「王仔」因積欠伊空酒瓶費未清償而寄放伊處。III本件無積極
    證據足資證明，伊與「王仔」間有何製造酒類之行為分擔與犯意聯絡。被告丁○
    ○辯稱：I伊僅受僱於其兄丙○○，從事揀拾、清洗空瓶工作，本件被告丙○○
    如何與「王仔」間買賣空瓶及收受交付之酒類，伊均不知情。II伊因工作關係而
    與丙○○同住，本案扣案物品係放置於丙○○，並無其他證據證明伊有何製造私
    酒出售謀利行為各云云。
二、本院查：
  (一)被告丙○○、丁○○對於查獲之金門三十八度特級高梁酒一百二十瓶、金門特級
    高梁酒六箱（合計七十二瓶），係屬私酒之事實坦承在卷，且有金門酒廠實業股
    份有限公司所出具之檢驗報告書一份在卷可稽，應堪認定。又扣案之金門特級高
    梁酒私酒，含有偽造如附表編號一、二、三所示之商標圖樣及如附表編號四所示
    之標章圖樣；扣案之包裝紙箱，含有偽造如附表編號三所示之商標圖樣及如附表
    編號四之標章圖樣；扣案之防偽標籤，含有偽造如附表編號四所示之標章圖樣；
    扣案之「金門特級高梁酒」商標，含有偽造如附表編號二、三所示之商標圖樣及
    如附表編號四所示之標章圖樣；扣案之「金門三十八度高梁酒」商標，含有偽造
    如附表編號一、二、三所示之商標圖樣及如附表編號四所示之標章圖樣，此有商
    標註冊證四份、照片十二張在卷可稽，復有扣案之包裝紙箱二十捆（合計四百個
    ）、防偽標籤二千張、偽造「金門特級高梁酒」商標一千二百張、偽造「金門三
    十八度特級高梁酒」商標一千二百張、塑膠瓶塞二千個為證，則扣案之物品係屬
    侵害金門酒廠實業股份有限公司商標專用權及服務標章專用權之物，應堪認定。
  (二)被告丙○○雖辯稱：姓名年籍不詳綽號「王仔」之成年男子欲以私酒抵債，並將
    扣案之私酒等物品暫時寄放在其住處，且表示可以自行出售以抵帳云云，然查：
  (1)扣案之金門高梁酒私酒係藏置於上開住處一樓廚房靠近樓梯處，偽造「金門五十
    八度特級高梁酒」商標、防偽標籤藏置於一樓客廳辦公桌抽屜內，偽造「金門三
    十八度特級高梁酒」商標藏置於騎樓鞋櫃內，包裝紙箱則藏置於二樓房間內等情
    ，業據證人即海巡署承辦員警翁勝利、郭景星及證人即臺中縣政府財政局菸酒事
    業管理課李芷玲於原審審理時證述屬實，並有現場圖一份、現場照片六張在卷可
    稽。就事理而論，足以做為抵債使用者，應僅限於扣案有經濟價值之私酒，其他
    偽造之「金門三十八度特級高梁酒」商標、防偽標籤及包裝紙箱等物品，顯不具
    有經濟上交換之價值，被告等如非係與「王仔」等就上開私酒之販賣有犯意聯絡
    及行為分擔，何以持有上開標籤等物？
  (2)被告丙○○於本院調查時供稱：伊曾經出售過上開私酒一次予鄭順福，後來鄭順
    福被查獲，伊嚇到了等語，核與原審法院受理之九十二年度易字第一六七四號，
    另案被告鄭順福違反商標法等案件，另案被告鄭順福於檢察官偵查中亦供稱：查
    獲之金門高梁酒私酒係以低價向「丙○○」購得等語（見臺灣臺中地方法院檢察
    署檢察官九十二年度偵字第一０八一、二一九０號起訴書）相符。
  (3)被告丙○○於原審審理中供稱平日係由姓名年籍不詳綽號「王仔」之成年男子撥
    打其所使用之門號0000000000號行動電話及門號（０四）00000
    000號室內電話為聯絡方式云云，經原審調閱前開電話門號之雙向通聯紀錄，
    並無被告丙○○所稱時間之通話紀錄，此有中華電信股份有限公司所檢送之行動
    電話雙向通聯紀錄一份在卷可稽，且提示被告丙○○亦無從指認姓名年籍不詳綽
    號「王仔」之成年男子之電話紀錄；又被告丙○○於原審審理中供稱姓名年籍不
    詳綽號「王仔」之成年男子係以每瓶十五元之代價，向其收購空酒瓶五千瓶等語
    ，空酒瓶五千瓶，每瓶十五元計算，收購之酒瓶費用合計達七萬五千元，對於從
    事回收酒瓶為業之人，非屬小額交易，被告丙○○、丁○○竟未向姓名年籍不詳
    綽號「王仔」之成年男子留取任何資料作為憑據，更未索取聯絡電話或地址，以
    供日後收取債款之用，以目前經濟不景氣之狀況，被告丙○○、丁○○對於每筆
    交易流程理當特別謹慎留意，惟依本件空酒瓶出售交易過程及嗣後無法查證聯絡
    等情觀之，被告丙○○、丁○○辯稱單純出售空酒瓶及寄放上開查獲物品之情云
    云，顯然與事實不相符合。
  (三)證人乙○○於本院審理時證稱：被告等二人係從事清洗空瓶出售業者之工作，伊
    未見被告等人釀造私酒，有關單位前來搜索亦未查獲任何製酒器具、原料等語。
    查依本院上開認定，並未認定被告等二人實際從事私酒製造，而係認定其與「王
    仔」基於共同犯意聯絡，並有販賣私酒行為，是上開證詞無法為被告等有利認定
    甚明。綜上所述，被告丙○○、丁○○與姓名年籍不詳綽號「王仔」之成年男子
    確有共同販售偽造金門酒廠實業股份有限公司商標之金門高梁酒私酒之犯意聯絡
    ，而由被告丙○○、丁○○提供空酒瓶，姓名年籍不詳綽號「王仔」之成年男子
    提供私酒、偽造商標，再由被告丙○○、丁○○銷售應堪認定。被告丙○○、丁
    ○○所辯，顯係事後卸責之詞，要難採信。本件事證已臻明確，被告等犯行，洵
    堪認定。
三、被告丙○○、丁○○明知姓名年籍不詳綽號「王仔」之成年男子所提供之金門高
    梁酒係屬私酒，而如附表編號一、二、三所示金門高梁酒之商標及圖樣及如附表
    編號四所示之金門酒廠實業股份有限公司標章，係經金門酒廠實業股份有限公司
    註冊之商標及標章，竟與姓名年籍不詳綽號「王仔」之成年男子，基於共同販賣
    以偽造金門高梁酒商標、標章名義之私酒以營利之犯意聯絡，意圖欺騙他人，由
    被告丙○○、丁○○負責提供空酒瓶及塑膠瓶塞，而姓名年籍不詳綽號「王仔」
    之成年男子負責提供含有偽造如附表編號一、二、三所示之商標圖樣及如附表編
    號四所示之標章圖樣之金門特級高梁酒私酒、偽造含有如附表編號三所示之商標
    圖樣及如附表編號四之標章圖樣之包裝紙箱、偽造含有如附表編號四所示之標章
    圖樣之防偽標籤、偽造含有如附表編號二、三所示之商標圖樣及如附表編號四所
    示之標章圖樣之「金門特級高梁酒」商標、偽造含有如附表編號一、二、三所示
    之商標圖樣及如附表編號四所示之標章圖樣之「金門三十八度高樑酒」商標等物
    ，交由被告丙○○、丁○○在臺中縣潭子鄉○○路○段八九巷七三號其住處，將
    前開裝填好之私酒黏貼上偽造「金門特級高梁酒」、「金門三十八度高梁酒」之
    商標及防偽標籤後，裝箱再行出售，實際上並已出售鄭順福其人一次，以資牟利
    ，核被告丙○○、丁○○所為，均係違反商標法第六十二條第一款之侵害他人商
    標專用權罪、菸酒管理法第四十七條之販賣私酒罪。被告丙○○、丁○○與姓名
    年籍不詳綽號「王仔」之成年男子間，就前開侵害他人商標專用權罪及販賣私酒
    罪二者間，顯有共同之犯意聯絡及行為分擔，為共同正犯。被告丙○○、丁○○
    一個偽造金門高梁酒私酒之行為，同時侵害金門酒廠實業股份有限公司之數個註
    冊商標及標章，係一行為觸犯數罪名之想像競合犯，為裁判上一罪關係，應依刑
    法第五十五條之規定，分別論以一罪。被告丙○○、丁○○所犯前開侵害他人商
    標專用權罪、販賣私酒罪二者間，有方法、結果之牽連關係，係裁判上一罪，應
    依刑法第五十五條之規定，分別從一重之侵害他人商標專用權罪論處。
四、原審予以被告等論罪科刑固非無見，惟依據本案卷證資料，僅足以證明被告等出
    售私酒予鄭順福部分犯行，而無其他積極證據足以證明被告等出售上開私酒予其
    他人，原判決誤認被告等成立上開罪名之連續犯尚有未洽。被告等上訴意旨否認
    犯罪固不足取，惟原判決既有上開可議之處即屬無可維持，應予撤銷改判。爰審
    酌被告丙○○、丁○○貪圖不法利益，竟思以販賣偽造金門酒廠實業股份有限公
    司牟取暴利，以致侵害商標專用權人之智慧結晶，助長仿冒品充斥市面，危害商
    標專用權人之權益，且販售私酒，未經檢驗審核，隱藏安全顧慮，造成不知情之
    消費者因而購買，潛藏對於健康之危害隱憂，惟被告丙○○、丁○○販售之次數
    僅有一次，且查獲之仿冒商品數量亦非鉅額，獲取之利益未豐及犯後猶飾詞狡辯
    ，未見悔意，被告丙○○係居於主導地位，情節較重等一切情狀，分別量處如主
    文所示之刑，被告丁○○部分並諭知易科罰金之折算標準。扣案之金門三十八度
    特級高梁酒私酒一百二十瓶（含送驗一瓶）、金門五十八度特級高梁酒六箱（合
    計七十二瓶，含送驗一瓶），係屬私酒，業如前述，爰依菸酒管理法第五十七條
    之規定，併予諭知沒收；扣案之包裝紙箱二十捆（合計四百個）、防偽標籤二千
    張、偽造「金門五十八度特級高梁酒」商標一千二百張、偽造「金門三十八度特
    級高梁酒」商標一千二百張，係屬侵害他人商標專用權之商品，不問屬於被告丙
    ○○、丁○○與否，爰依商標法第六十四條之規定，併予諭知沒收；又扣案之塑
    膠瓶塞二千個，係屬被告丙○○、丁○○所有，供販賣侵害他人商標之私酒所用
    之物，爰依刑法第三十八條第一項第二款之規定，亦予諭知沒收。
五、臺灣基隆地方法院檢察署檢察官以九十二年度偵字第六九七號移送併辦意旨略以
    ：被告丙○○、丁○○與姓名年籍不詳之成年男子「林先生」，基於產製及販賣
    私酒之犯意聯絡，於九十二年一月間，販賣金門高梁酒空瓶一千餘瓶予姓名年籍
    不詳綽號之成年男子「林先生」供產製仿冒私酒之用，又於九十二年二月十八日
    上午某時，明知姓名年籍不詳之成年男子「林先生」所交付之金門高梁酒五十二
    箱及三多利ＯＬＤ洋酒三十箱，均係仿冒且出售予證人江明恆之私酒，竟受姓名
    年籍不詳之成年男子「林先生」之委託，自臺中縣潭子鄉運送至臺北縣瑞芳鎮，
    於九十二年二月十八日十五時四十分許，運至臺北縣瑞芳鎮○○路五號證人江明
    恆住處時，為警查獲，因認被告丙○○、丁○○涉有違反商標法第六十二條、第
    六十三條、菸酒管理法第四十七條之罪嫌，而與本案有連續犯之裁判上一罪關係
    。訊據被告丙○○、丁○○均堅詞否認有何違反商標法及菸酒管理法之犯行，均
    辯稱：僅係應姓名年籍不詳之成年男子「林先生」之委託，以六千元之代價，代
  為運送高梁酒及洋酒與江明恆，並不知道運送之物為私酒，更未參與製造私酒或
    偽造商標之行為等語。經查：I本件移送之卷證資料中，針對扣案之酒品部分，
    並無金門酒廠實業股份有限公司及進口商家鄉事業股份有限公司之檢驗報告，以
    證明扣案酒品確係偽造他人商標之私酒，本院並無從由現有卷證資料，據以認定
    被告丙○○、丁○○違反商標法、菸酒管理法之犯行及其等之參與程度。II證人
    江明恆於原審審理中到庭證稱：「不認識（被告丙○○、丁○○），我在二月十
    七日向『林先生』買酒，我係在卡拉ＯＫ店認識『林先生』，我只向『林先生』
    買三萬元的貨，可是被告丙○○、丁○○卻載來很多的酒，我都還沒拆開，海巡
    署就出面了。他們載貨來之前，有打電話與我聯絡，詢問我路如何走」等語，證
    人江明恆係向姓名年籍不詳之成年男子「林先生」購買前開酒品，而被告丙○○
    、丁○○係送貨之人，送貨與販售偽造商標之私酒間之關連性程度，由現有事證
    亦無從確認；III被告丙○○於本院調查時供稱：於鄭順福為警查獲後，伊被嚇到
    了，因此不同意「王仔」繼續寄放云云，寄放云云不足採信已見前述，然依被告
    所供，其於鄭順福被查獲後既已嚇到，其是否確係基於概括犯意為之，而有連續
    犯裁判上一罪之適用亦有疑義，請求併辦部分爰退由承辦檢察官另行偵辦處理，
    附此敘明。
六、據上論結，應依刑事訴訟法第三百六十九條第一項前段、第三百六十四條、第二
    百九十九條第一項前段，商標法第六十二條第一款、第六十四條，菸酒管理法第
    四十七條、第五十七條，刑法第十一條前段、第二十八條、第五十五條、第四十
    一條，罰金罰鍰提高標準條例第二條，判決如主文。
本案經檢察官甲○○到庭執行職務。
中      華      民      國      九十二  年      九      月      二十四  日
                                臺灣高等法院臺中分院刑事第四庭
                                      審判長法  官  洪  耀  宗
                                            法  官  江  德  千
                                            法  官  劉  登  俊
右正本證明與原本無異。
不得上訴。
                                            書記官  鄧  智  惠
中      華      民      國      九十二  年      九      月      二十五  日
    Ａ


司法院資訊處製作；財團法人民間司法改革基金會備份。
